【裁判字號】    98,交聲,773
【裁判日期】    980630
【裁判案由】    違反道路交通管理處罰條例聲明異議
【裁判全文】
臺灣臺北地方法院交通事件裁定         98年度交聲字第773號
原處分機關  臺北市交通事件裁決所
異  議  人
即受處分人  乙○○
送達代收人  丙○○
上列異議人即受處分人因違反道路交通管理處罰條例案件，對於
臺北市交通事件裁決所於民國九十八年三月十三日北市裁罰字第
裁22-AEX367162號之裁決書（原處分案號：北市警交字第AEX36
7162號）聲明異議，本院裁定如下：
    主  文
異議駁回。
    理  由
一、按汽車駕駛人於駕駛執照吊扣期間駕駛小型車者，處新臺幣
    六千元以上一萬二千元以下罰鍰，並吊銷其駕駛執照；汽車
    駕駛人，曾依本條例其他各條規定吊銷駕駛執照者，一年內
    不得考領駕駛執照，道路交通管理處罰條例第二十一條第一
    項第五款、第四項後段、第六十七條第三項分別定有明文。
二、原處分意旨略以：異議人即受處分人乙○○於民國九十八年
    一月二十三日晚間九時五十八分許，駕駛鈞贊工業有限公司
    所有車號為8469-UY號自小客車（下稱系爭車輛）在臺北市
    ○○○路371號前禁止臨時停車路段臨時停車，為原舉發單
    位臺北市政府警察局大同分局民生西路派出所警員以異議人
    有違反道路交通管理處罰條例第二十一條第一項第五款「經
    電腦查證駕照酒駕吊扣期間仍駕車（97.11.3至98.11.2 ）
    」之違規行為，以北市警交字第AEX367162號舉發違反道路
    交通管理事件通知單（下稱系爭舉發通知單）當場舉發。嗣
    異議人於舉發通知單所載應到案日期九十八年二月七日前之
    九十八年二月六日向原處分機關臺北市交通事件裁決所提出
    申訴，經原處分機關發函向原舉發單位查覆後，仍認異議人
    有上開違規之行為，乃於九十八年三月十三日依道路交通管
    理處罰條例第二十一條第一項第五款之規定，以異議人有「
    駕駛執照吊扣期間駕駛小型車」之行為，並以北市裁罰字第
    裁22-AEX367162號裁決書裁處罰鍰新臺幣（下同）九千元，
    並吊銷駕駛執照，一年內禁考，異議人於九十八年三月十三
    日收受裁決書後，旋於同日提出
    本件聲明異議等語。
三、異議意旨略以：伊於九十八年一月二十三日晚間九時五十八
    分許與伊太太一同至迪化街採買年貨，而伊駕駛執照因酒駕
    吊扣中，故由伊太太駕駛系爭車輛，並將系爭車輛停放於紅
    線上後下車購物，伊則於系爭車輛附近商店觀看並看守車輛
    ，其後因見執勤員警到場，伊即向前表示如有違規可將車輛
    移走，惟該警員僅詢問系爭車輛是否為伊所有，便要求伊出
    示證件，並透過無線電查詢得知伊駕駛執照因酒駕吊扣中，
    在未詢問伊是否確實為駕駛人之情形下即開立罰單，伊當時
    不願與警員硬槓而簽收罰單，並將車輛開至路旁車位停放，
    然倘若該員警已確認伊為駕駛人，何以當場未禁止伊駕駛並
    將系爭車輛查扣，況且當日伊只需不出面或不出示證件，讓
    員警逕行開單告發或拖吊，其罰則都比駕駛執照吊扣中再行
    駕車為輕，故原處分機關所為處分顯有錯誤，為此聲明異議
    ，請求撤銷原處分云云。
四、訊據異議人雖不否認其駕駛執照因酒駕遭吊扣之期間，曾於
    九十八年一月二十三日晚間九時五十八分許與其妻駕駛系爭
    車輛前往臺北市○○○路迪化街口附近，並將系爭車輛停放
    於民生西路371號前，惟矢口否認系爭車輛係伊所駕駛，並
    以前揭情詞置辯。然依據證人即於事發當時在現場舉發本件
    交通違規事件之臺北市政府警察局大同分局民生西路派出所
    警員甲○○於本院所證：「當時我是21時到23時擔服迪化街
    民生西路口交通疏導勤務，就看到自小客車8469UY違規紅線
    違規停車在民生西路371號前，我過去當時他的駕駛人沒有
    在現場，駕駛人看到我之後才走過來，當時走過來跟我說他
    在等人，等一下就開走了，我就問車子是不是你開的，他也
    默認，當時他有點頭，我非常確定他當時有點頭，我就請他
    出示駕行照，他只有出示身分證，經我查證他的駕照因為酒
    駕吊扣又駕車，我就依法告發他酒駕吊扣期間又駕車違規，
    現場我沒有看到，異議人也沒有說他在等他老婆，只說他在
    等人，他的朋友也沒有來，我就請他開走了，因為當事人在
    現場，我們通常都是當事人不在現場才會請拖吊車吊走。」
    、「（你是當場告發並交付舉發通知單的嗎？）是。」、「
    （異議人在收到舉發通知單時，有無告知說車子不是他的？
    ）他都沒有告知，也有簽收舉發通知單，也沒有跟我說車子
    不是他開的。」、「我當時是問車子是不是你（即異議人）
    開的，我如果問車子是不是你的就是白問了，當時我在現場
    看到該台車子之後隔了二分鐘受處分人才走過來，異議人說
    他在等人，他馬上要開走，我就問他說車子是不是你開的，
    因為我最重要的目的是請他把車子開走，不要在紅線違規停
    車，我問他車子是不是你的沒有用，所以一定是問他是不是
    他開的。」等語，可知證人甲○○於事發當時係在向異議人
    確認系爭車輛確係異議人所駕駛一事後，始立即對異議人開
    單舉發，而非異議人所辯：係在未詢問其是否確實為駕駛人
    之情形下，隨即開單舉發云云。且若被告所辯當日系爭車輛
    係其妻所駕駛一節為真，則依一般常情，異議人當於證人趨
    前攔查時即坦白告知證人上情，以證清白，豈有在明知其於
    事發當日尚在酒駕吊扣駕駛執照而不得駕駛自小客車期限內
    之情形下，始終未告知證人系爭車輛為其妻所駕駛，並向證
    人點頭承認有駕駛系爭車輛之行為，並於證人甲○○以其有
    「經電腦查證，駕照酒駕吊扣期間仍駕車（97.11.3至98.11
    .2）」之違規事實逕予掣單舉發時，未予抗議而逕行簽收之
    可能。況證人與異議人原不相識，亦無怨隙，僅因值勤之故
    而偶遇異議人，當無甘冒偽證罪責而故意誣陷異議人之必要
    ，是證人前揭所證，應屬可採。異議人所辯：系爭車輛於事
    發當日係其妻所駕駛，證人係於未查證何人為實際駕駛人之
    情形下即將其開單舉發云云，應屬事後卸責之詞，不足採信
    。至異議人雖辯稱：證人於開立罰單後並未依法禁止其駕駛
    或查扣系爭車輛，及其當時若不出面出示證件，讓證人逕行
    開單告發或拖吊，罰則均較本件為輕，是其並無向證人坦承
    駕駛車輛之可能云云。惟本件係因異議人於事發當時在場且
    坦承違規，警員因而僅開立舉發通知單予異議人而未拖吊系
    爭車輛而請異議人將車輛駛離紅線區域以維交通安全等情，
    前已敘述甚明。縱異議人於取得舉發通知單後，發現若事發
    當時未出面出示證件，反可因證人不知駕駛人為何，而遭受
    較輕之裁罰，亦不影響異議人有前揭違規之事實，而足以為
    異議人有利之認定，附此敘明。
五、綜上所述，本件異議人確曾在駕駛執照吊扣期間內於前揭時
    、地，有駕駛系爭車輛之違規行為，原處分機關依道路交通
    管理處罰條例第二十一條第第一項第五款、同條第四項後段
    、第六十七條第三項及違反道路交通管理事件統一裁罰基準
    表之規定，裁處異議人罰鍰九千元，並吊銷駕駛執照，一年
    內禁考，與法並無不合，異議人尚執陳詞，指摘原處分裁處
    不當，為無理由，應予駁回。
據上論斷，應依道路交通案件處理辦法第十九條，裁定如主文。
中    華    民    國    98    年    6     月    30    日
                臺灣臺北地方法院交通法庭
                              法  官  劉秀君
上正本證明與原本無異。
如不服本裁定，應於裁定送達後5日內向本院提出抗告狀。
                              書記官  吳俊龍
中    華    民    國    98    年    6     月    30    日


司法院資訊處製作；財團法人民間司法改革基金會備份。
